最高法院刑事判決　　　　　　　　　 111年度台上字第2027號
上　訴　人　洪國洲


上列上訴人因加重詐欺案件，不服臺灣高等法院中華民國111年1
月26日第二審判決（111年度上訴字第233號，起訴案號：臺灣臺
北地方檢察署110年度偵字第10035號），提起上訴，本院判決如
下：
    主  文
上訴駁回。
    理  由
一、按刑事訴訟法第377 條規定，上訴於第三審法院，非以判決
    違背法令為理由，不得為之。是提起第三審上訴，應以原判
    決違背法令為理由，係屬法定要件，且必須依據卷內證據資
    料為具體之指摘，並足據以辨認原判決已具備違背法令之形
    式者，始屬相當。而上訴期間為20日，自送達判決後起算；
    ，同法第349 條前段定有明文。又第二審法院認為上訴不合
    法律上之程式或法律上不應准許者，如其情形不可補正者，
    應以判決駁回之，同法第 367條亦定有明文。再按文書送達
    於應受送達人之住居所，不獲會晤應受送達人，亦無受領文
    書之同居人或受僱人者，得將文書寄存送達地之自治或警察
    機關，並作送達通知書兩份，一份黏貼於應受送達人住居所
    門首，另一份置於該送達處所信箱或其他適當位置，以為送
    達；寄存送達，自寄存之日起，經10日發生效力，刑事訴訟
    法第62條準用民事訴訟法第138 條第1項及同條第2項亦分別
    定有明文。上述寄存送達之規範目的，係為兼顧應受送達人
    受合法通知之權利，及訴訟程序得以迅速適當進行，以維護
    公共利益，因此應受送達人何時領取或實際有無領取，對於
    合法送達之效力不生影響。
二、本件上訴人上訴意旨僅略稱：伊對於第一審法院寄存送達本
    件第一審判決書一節確實並不知情，而郵務人員既非萬能，
    故伊未及時收到第一審判決書，自不能排除係郵務人員於送
    達判決時之疏失所致。伊因久久未收到第一審判決書，經向
    法院人員查詢得知可能寄存在伊住處轄區派出所後，立即於
    民國110 年12月20日前往領取第一審判決書，並於同年月21
    日具狀向法院提出第二審上訴，並陳明理由後補，復依第一
    審法院通知補正函，已於 111年1月6日提出上訴補正理由狀
    ，並無逾期上訴之情形，原審未查明實情，遽認伊所提第二
    審上訴逾期而予以駁回，顯有不當云云。
三、惟查本件上訴人洪國洲因加重詐欺案件，經第一審法院於11
    0年10月28日以110 年度審訴字第881號刑事判決論上訴人以
    三人以上共同詐欺取財罪（累犯），依刑法第62條前段自首
    規定減輕其刑後，量處有期徒刑 7月，並諭知相關之沒收及
    追徵。該判決正本於同年11月4 日以郵寄送達之方式向上訴
    人於第一審審判期日當庭陳明其仍實際居住之戶籍地即新北
    市○○區○○路000巷0弄00號4 樓為送達，因未獲會晤上訴
    人本人，亦無受領文書之同居人或受僱人，乃於同日將上開
    判決書寄存送達在上訴人前揭戶籍住所地之警察機關即新北
    市政府警察局板橋分局信義派出所，並製作送達通知書；而
    執行送達之郵務人員於送達證書上除記明將文書寄存於上訴
    人戶籍住所地之前揭警察機關外，並於送達證書上明確勾註
    已作送達通知書兩份，一份黏貼於應受送達人住所門首，另
    一份置於該送達處所信箱或其他適當位置，以為送達，均已
    依寄存送達方式合法送達予上訴人，有上訴人個人戶籍資料
    查詢結果及第一審法院送達證書在卷可憑。本件第一審判決
    書於寄存之日起經10日即110 年11月14日發生送達效力。而
    上訴人之送達處所即其戶籍住所係位於新北市板橋區，依法
    院訴訟當事人在途期間標準第2條規定，應加計在途期間2日
    。本件上訴期間除法定期間20日再加計在途期間 2日，至同
    年12月 6日屆滿（該期間之末日係星期一，並非例假日或國
    定休息日，亦無天然災害停止上班之情形），上訴人遲至同
    年12月22日日始具狀向第一審法院提起上訴，有第一審法院
    在上訴人所提出刑事上訴狀上加蓋之收狀戳章可稽，其上訴
    顯已逾期。上訴人本件不合法律程式之逾期上訴，並不因第
    一審法院誤通知其補正上訴理由而生合法上訴之法律效果。
    原審以其上訴逾期，且無從補正，乃不經言詞辯論而依法逕
    予駁回其在第二審之上訴，於法並無不合。又上訴人於 110
    年12月22日所提出「刑事上訴狀」，並未記載其不服第一審
    判決之理由，僅記載其上訴理由後補云云。而其於111年1月
    6 日所提出之「上訴補正理由狀」，亦僅陳明第一審判決量
    刑過重，請求諭知緩刑云云，均未提及有何非因過失遲誤上
    訴期間，而聲請回復原狀之情形。上訴人上訴意旨泛謂其向
    戶籍住所轄區派出所簽收取得第一審判決書後即向原審法院
    聲請回復原狀云云，而指摘原判決不當，顯與卷內資料內容
    不符，要非依據卷內資料執為指摘之適法第三審上訴理由。
    綜上，本件上訴人上訴意旨並未依據卷內資料具體指摘原判
    決究有如何違背法令之情形，徒憑己意，泛言其所提第二審
    上訴並未逾期而據以指摘原判決不當，顯不足據以辨認原判
    決已具備違背法令之形式。揆諸首揭說明，其上訴為違背法
    律上之程式，應予駁回。
據上論結，應依刑事訴訟法第395條前段，判決如主文。
中    華    民    國   111    年    4     月    7     日
                  刑事第一庭審判長法  官  郭  毓  洲  
                                  法  官  林  英  志  
                                  法  官  周  盈  文  
                                  法  官  蔡  憲  德  
                                  法  官  林  靜  芬  
本件正本證明與原本無異
                                  書記官
中    華    民    國   111    年    4     月    11    日